【裁判字號】    91,簡,1033
【裁判日期】    920721
【裁判案由】    綜合所得稅
【裁判全文】
臺北高等行政法院判決                            九十一年度簡字第一○三三號
    原      告  甲○○
    訴訟代理人  丙○○○
    被      告  財政部臺灣省北區國稅局
    代  表  人  林吉昌（局長）
    訴訟代理人  乙○○
右當事人間因綜合所得稅事件，原告不服財政部中華民國九十一年十月十八日台財訴
字第○九一○○四二六二三號訴願決定，提起行政訴訟，本院判決如左：
    主  文
原告之訴駁回。
訴訟費用由原告負擔。
    事  實
一、事實概要：原告民國八十六年度綜合所得稅結算申報，漏報其所有坐落台北縣永
    和市○○路二巷二十一號一樓房屋之租賃所得新台幣（下同）一七二、七一○元
    ，經被告合併核定其綜合所得總額為二、七七一、一二一元，淨額為二、一九四
    、一二一元，補徵稅額五九、三九三元。原告不服申請復查，未獲變更，提起訴
    願亦遭決定駁回，遂提起行政訴訟。
二、兩造聲明：
  (一)原告聲明：原處分及訴願決定均撤銷。
  (二)被告聲明：駁回原告之訴。
三、兩造之陳述：
  (一)原告主張之理由：
    1.原告在八十五年賀伯颱風過後，奉母丙○○○之命與妹交換居所後，即居住在
      台北縣永和市○○路二巷九號房屋，從未亦無權收取台北縣永和市○○路二巷
      二十一號房屋之租金。該屋押金支票係由丙○○○收存，有丙○○○之存摺可
      證，而每月租金亦由丙○○○收取，被告僅憑租賃契約，不足以證明原告確實
      有該筆租金收入。
    2.原告之母丙○○○曾提示減除必要損耗費用之單據，其上載有日期，當時相關
      人員告以該單據不足為證，丙○○○乃補提附抬頭之相關憑證，惟事後被告竟
      以該憑證日期為八十八年，應屬八十八年度綜合所得申報始得減除之必要損耗
      費用，難令原告心服。
  (二)被告主張之理由：
    1.原告辦理八十六年度綜合所得稅結算申報，經被告依據法院公證資料核定其出
      租所有坐落台北縣永和市○○路二巷二十一號一樓房屋之租賃所得一七二、七
      一Ｏ元，合併核定其當年度綜合所得額。原告不服，主張該房屋租金係由其母
      親丙○○○所收取，本人未取得該租金收入，惟被告依法院公證資料，該房屋
      既係原告所有而核定為其租賃所得，租金收入之收取究係原告或其母親丙○○
      ○，非被告審理範圍。
    2.原告主張該房屋遭承租人破壞，經修繕支出租賃所得為虧損，並附相片及債權
      憑證為證云云，原告提示之憑證未書抬頭或無憑證，又未能提示求償相關證明
      或經由合法鑑定機構之鑑定報告證明，且與所得稅法第十四條第一項第五類第
      一款之一之規定減除必要損耗及費用之意旨有別，是其主張尚難認定。
    3.原告提示補具抬頭憑證，資為爭議。原告提示之憑證其日期為八十八年，依所
      得稅法規定應於八十八年度綜合所得稅申報始得減除，又原告房屋是否遭他人
      毀損，應屬私法上之糾紛，非被告審酌之範疇。
    理  由
一、按「個人之綜合所得總額，以其全年左列各類所得合併計算之︰．．．第五類︰
    租賃所得及權利金所得：．．．一、財產租賃所得及權利金所得之計算，以全年
    租賃收入或權利金收入，減除必要損耗及費用後之餘額為所得額。」為行為時所
    得稅法第十四條第一項第五類第一款所明定。次按「稱租賃者，謂當事人約定，
    一方以物租與他方使用、收益，他方支付租金之契約。」民法第四百二十一條亦
    有明文。
二、原告所有坐落台北縣永和市○○路二巷二十一號一樓房屋於八十五年十二月二十
    五日至八十七年十二月二十四日間出租予訴外人黃東喜，約定保證金五萬元，於
    租賃期滿交還房屋時無息返還，每月租金二萬五千元之事實，有經台灣板橋地方
    法院公證之房屋租賃契約及公證書等件影本在卷可稽，原告亦不否認訂立該租約
    ，應堪認為真實。原告雖主張嗣其奉母命與其妹交換房屋居住，該屋押金及租金
    均由其母收取，其未收取分文云云。惟查原告既為系爭房屋之出租人，即得收取
    該屋租金之權利，房屋租金自為其租賃所得，與房屋為何人所有無關，亦不因原
    告允許他人收取租金而有影響，原告主張無所得，係有誤解。又原告主張系爭房
    屋遭破壞，修繕支出虧損乙節，雖提出相片、估價單及收據等件影本為證，惟其
    憑證日期在八十八年間，依法應於八十八年度綜合所得稅申報始得減除。是被告
    認定原告有租賃所得一七二、七一○元，合併核定其綜合所得總額，訴願決定予
    以維持，均無違誤，原告仍執前詞聲請撤銷，為無理由，爰不經言詞辯論予以駁
    回（本件適用簡易訴訟程序）。
四、據上論結，本件原告之訴為無理由，依行政訴訟法第二百三十三條第一項、第九
    十八條第三項前段，判決如主文。
中    華    民    國    九十二      年      七        月    二十一      日
                 臺 北 高 等 行 政 法 院   第 四 庭
                                   法  官  楊莉莉
右為正本係照原本作成。
本件以訴訟事件所涉及之法律見解具有原則性者為限，始得於本判決送達後二十日
內向本院提出上訴狀並表明上訴理由，如已於本判決宣示後送達前提起上訴者，應
於判決送達後二十日內補具上訴理由（均按他造人數附繕本），且經最高行政法院
許可後方得上訴。
中    華    民    國    九十二      年      七        月    二十一      日
                                   書記官  王俊權


司法院資訊處製作；財團法人民間司法改革基金會備份。
